臺灣臺中地方法院刑事判決　　　　　　　　　　　　九十三年度訴字第二七五八號
　　公　訴　人　臺灣臺中地方法院檢察署檢察官
　　被　　　告　丙○○
　　指定辯護人　本院公設辯護人　戊○○
右列被告因偽造有價證券等案件，經檢察官提起公訴（九十三年度核退偵字第三一八
號），本院判決如左：
    主  文
丙○○意圖供行使之用，而偽造有價證券，處有期徒刑壹年捌月。緩刑肆年。偽造之
付款人臺灣區中小企業銀行國光分行，帳號六九八－五號，票號ＧＫＱＡ00000
00號，面額新臺幣柒萬元，發票人乙○○支票壹紙，沒收。
    犯罪事實
一、緣丙○○與丁○○二人間，有債務上之糾葛，因丙○○經濟狀況非佳，丁○○以
    丙○○積欠其款項，要求丙○○拿其父乙○○之支票抵債。丙○○竟基於為自己
    不法所有之意圖，於民國（下同）九十一年十一月間某日，在乙○○位於臺中巿
    南屯區○○里○○○街四十號住處內，徒手竊取乙○○所有臺灣區中小企業銀行
    國光分行，帳號六九八－五號，支票號碼ＧＫＱＡ0000000、00000
    00、0000000、00000000、0000000號空白支票五張（
    竊盜部分未據告訴）。得手後，丙○○竟意圖供行使之用，而偽造有價證券之犯
    意，先在前開支票號碼ＧＫＱＡ0000000號支票上盜蓋乙○○之印章，並
    填載發票金額新臺幣（下同）七萬元、發票日九十二年三月三十一日，而偽造該
    具有有價證券性質之支票一張。嗣於九十二年初某日，在臺中市○村路○段六六
    五號丁○○之住處，將上揭偽造之支票交予丁○○，丁○○明知該支票係丙○○
    未經乙○○同意，所擅自竊取之贓物，仍予以收受。且丁○○於不詳時間，將上
    揭支票之原為九十二年三月三十一日之發票日，偽造為九十三年三月三十一日，
    並於九十三年三月間某日，將該偽造之支票交予不知情之洪千慧，向臺中商業銀
    行南臺中分行之銀行人員行使，以存入洪千慧之夫甲○○於該銀行之帳戶提示（
    丁○○所涉行使偽造有價證券等犯行，應由檢察官另行偵辦），惟因該支票業經
    乙○○掛失止付而無法兌現，經警循線查知上情。
二、案經臺中巿警察局第四分局報告臺灣臺中地方法院檢察署檢察官偵查起訴。
    理  由
一、訊據被告丙○○對右揭事實坦承不諱，核與被害人乙○○於警詢、偵查中所指述
    之情節相符，且證人丁○○於本院審理時結證稱：上開支票確係被告在伊住處交
    予伊，伊知道該張支票是被告之父所有，伊將該支票交予證人洪千慧提示（見本
    院九十三年十二月三十一日審理筆錄）；證人洪千慧於本院審理時結證稱：甲○○是伊先生，乙○○該張支票是證人丁○○交給伊代收，伊存入伊先生之帳戶內
    提示，伊與被告、證人丁○○均無金錢上往來（見本院九十四年一月二十八日審
    理筆錄）等語明確，且有支票影本、臺中市票據交換所退票理由單、掛失止付票
    據提示人資料查報表、遺失票據申報書各乙紙在卷可參，足見被告前開自白確與
    事實相符。是本件事證明確，被告犯行洵堪認定，應予依法論科。
二、按有價證券係以實行券面所表彰之權利時，必須占有該券為特質。支票上權利之
    移轉及行使，與其占有支票有不可分離之關係，一旦喪失占有，非依法定程序，
    不得享有支票上之權利，是支票自屬有價證券之一種。被告竊取其父乙○○之支
    票後，盜用乙○○之印章而偽造上揭支票並據以行使，核其所為，係犯刑法第二
    百零一條第一項之意圖供行使之用，而偽造有價證券罪。被告盜用乙○○之印章
    為偽造支票的階段行為；被告偽造付款人臺灣區中小企業銀行國光分行，帳號六
    九八－五號，支票號碼ＧＫＱＡ0000000號，面額七萬元之支票後，復持
    以行使，其行使之低度行為，為偽造之高度行為所吸收，均不另論罪。至於被告
    盜用乙○○之印章持以蓋用，當然產生該印章之印文，祇成立盜用印章罪，不應
    再論以盜用印文罪，亦非盜用印章行為為盜用印文行為所吸收（最高法院八十六
    年臺上字第三二九五號判例參照）。起訴書雖認，被告係竊取其父乙○○之支票
    印鑑章後，再在該支票上盜用印文等語。然被告於本院審理時自承：伊於竊取支
    票時，就先將支票蓋好章，伊並未拿走印章（見本院九十三年十二月二日訊問筆
    錄）等語，是被告應未竊取該印章，僅盜用該印章，附此敘明。被告智力較一般
    常人偏低，有行政院國軍退除役官兵輔導委員會臺中榮民總醫院診斷證明書乙紙
    在卷可參，本件係因友人丁○○之唆擺，致一時失慮而為本件偽造有價證券之犯
    行，於本院審理期間，已坦承犯行而有悔過之意，且其父乙○○於本院審理時亦
    表示願原諒被告之意，其偽造之支票僅有一張，且並未廣泛流通，對金融秩序危
    害不大，倘處以法定本刑之最低刑度有期徒刑三年，猶嫌過重。本件情輕法重，
    被告犯罪情狀顯有可憫恕之處，爰依刑法第五十九條規定減輕其刑。爰審酌被告
    前未受有期徒刑以上之刑之宣告紀錄，有臺灣高等法院被告全國前案紀錄表及臺
    灣臺中地方法院檢察署刑案資料查註紀錄表各乙份附卷可稽，堪認其犯案前品行
    尚佳，並斟酌被告係因一時失慮而偽造有價證券，犯罪動機尚屬單純，偽造支票
    並未廣泛流通，對金融秩序危害有限，且於本院審理期間已坦承犯行，堪認已有
    相當悔意等一切情狀，量處如主文所示之刑，以示懲儆。末查，被告前未曾受有
    期徒刑以上刑之宣告，業如前述，其因一時失慮，偶罹刑典，犯後復已坦承犯行
    ，頗具悔意，經此偵審程序之教訓，當能知所警惕，信無再犯之虞，本院綜核各
    情，認所宣告之刑，以暫不執行為適當，併予宣告緩刑四年，以啟自新，並觀後
    效。
三、偽造之付款人臺灣區中小企業銀行國光分行，帳號六九八－五號，票號ＧＫＱＡ
    0000000號，面額七萬元，發票人乙○○支票一紙，係偽造之有價證券，
    雖未經扣押在案，然亦無積極證據證明業已滅失，爰依刑法第二百零五條之規定
    宣告沒收。
四、至證人丁○○所涉刑法第三百四十九條第一項、第二百零一條等罪嫌，因未據公
    訴人提起公訴，本院自無從就之予以審理，應由檢察官另行依法處理，末此敘明
    。
據上論斷，應依刑事訴訟法第二百九十九條第一項前段，刑法第二百零一條第一項、
第五十九條、第七十四條第一款、第二百零五條，罰金罰鍰提高標準條例第一條前段
，判決如主文。
中　　　華　　　民　　　國　　九十四　　年　　　二　　　月　　 十八 　　日
                                    臺灣臺中地方法院刑事第五庭
                                        審判長法　官
                                              法  官
                                              法  官
右正本證明與原本無異。
如不服本判決，應於送達後十日內向本院提出上訴狀（須附繕本），上訴於臺灣高等
法院臺中分院。
                                        書記官
中　　　華　　　民　　　國　　　九十四　　　年　　　二　　　月　　五　　日
附錄論罪科刑法條
刑法第二百零一條
意圖供行使之用，而偽造、變造公債票、公司股票或其他有價證券者，處三年以上十
年以下有期徒刑，得併科三千元以下罰金。
行使偽造、變造之公債票、公司股票或其他有價證券，或意圖供行使之用，而收集或
交付於人者，處一年以上七年以下有期徒刑，得併科三千元以下罰金。
